【裁判字號】    99,台抗,562
【裁判日期】    990722
【裁判案由】    撤銷假扣押
【裁判全文】
最高法院民事裁定              九十九年度台抗字第五六二號
抗  告  人  金棠科技股份有限公司
法定代理人  甲○○
訴訟代理人  張富慶律師
上列抗告人因與相對人鉅眾資產管理顧問股份有限公司間聲請撤
銷假扣押事件，對於中華民國九十九年四月二十七日台灣高等法
院台中分院裁定（九十九年度全字第一號），提起抗告，本院裁
定如下：
    主  文
抗告駁回。
抗告訴訟費用由抗告人負擔。
    理  由
本件抗告人於原法院聲請意旨略以：相對人主張其對伊有新台幣
（下同）五千五百萬元之債權，曾以台灣台中地方法院九十七年
度裁全字第五八七八號假扣押裁定（下稱系爭假扣押裁定）為執
行名義，聲請該院以九十七年度執全字第二七二二號強制執行事
件，查封伊對於第三人台灣自來水股份有限公司之同額保固工程
款，嗣該債權已於給付票款事件獲一審勝訴判決而得為假執行，
伊就該假執行為全額五千五百萬元之擔保而免為假執行。則因相
對人已獲假執行之全額擔保，假扣押之原因即失其存在，系爭假
扣押裁定自應予以撤銷等情，爰聲請撤銷系爭假扣押裁定。原法
院以：相對人之法定代理人乙○○業於本件假扣押事件之本案訴
訟即原法院九十八年度重上字第一四六號案件中到場陳明：關於
相對人之事情均授權總經理葉信村處理，公司大、小章亦均授權
葉信村使用，其同意提起本案訴訟等語，而本件假扣押係為保全
本案訴訟之債權而聲請，當係在乙○○之授權範圍，是葉信村以
相對人法定代理人乙○○為假扣押之聲請人，應屬合法。其次，
相對人未曾依本案假執行之宣告而聲請強制執行，依提存法第十
八條第三、四項規定，抗告人自得逕向提存所聲請返還提存物，
無庸另行聲請法院裁定。又該免予假執行之擔保金，係為阻止相
對人假執行而設，非待本案判決確定，相對人不可能就之取償，
且抗告人得隨時聲請返還提存物而不復存在，實難謂已無「日後
不能執行或甚難執行之虞」之情形。是抗告人以系爭假扣押裁定
之原因消滅，且無不能強制執行或甚難執行之情形即無假扣押保
全執行必要為由，聲請撤銷系爭假扣押裁定，核屬有誤等詞為論
據，因而駁回抗告人之聲請。
按債務人聲請撤銷假扣押裁定，依民事訴訟法第五百三十條第一
項規定，須假扣押之原因消滅、債權人受本案敗訴判決確定或其
他命假扣押之情事變更者，始得為之。至已確定之假扣押裁定，
縱有同法第四百九十六條第一項或第四百九十七條之情形者，亦
係準用同法第五編再審程序規定，聲請再審之問題，此觀同法第
五百零七條規定即明。查抗告人以相對人聲請系爭假扣押裁定，
係他人偽冒法定代理人乙○○之名義所提起者，自有不合法之情
形，故該假扣押裁定應予撤銷等詞為由，提起本件聲請，核與上
揭得撤銷假扣押裁定之情形不符，已難准許。且縱屬實在，因該
假扣押裁定早經確定，抗告人未對之聲請再審，使之失其效力，
亦難謂有何命假扣押之情事變更之情形。原裁定未予釐清，逕行
駁回抗告人撤銷假扣押之聲請，固有可議，然其結果並無不同。
次按因釋明假扣押之原因而供之擔保，係擔保債務人因假扣押所
應受之損害，故必待無損害發生，或債權人本案勝訴確定，或就
所生之損害已經賠償時，始得謂供擔保之原因消滅，至於債務人
依本案宣告附條件免予假執行之判決，供法院所定之擔保，係擔
保原告因免予假執行所受之損害，二者性質不同，不得謂債務人
供免予假執行之擔保後，債權人聲請假扣押所供擔保之原因即為
消滅。原法院本此意旨駁回抗告人撤銷假扣押裁定之聲請，經核
於法並無違背。抗告意旨，指摘原裁定不當，聲明廢棄，非有理
由。
據上論結，本件抗告為無理由。依民事訴訟法第四百九十五條之
一第一項、第四百四十九條第一項、第九十五條、第七十八條，
裁定如主文。
中    華    民    國  九十九  年    七    月  二十二  日
                      最高法院民事第五庭
                          審判長法官  朱  建  男
                                法官  顏  南  全
                                法官  林  大  洋
                                法官  沈  方  維
                                法官  李  慧  兒
本件正本證明與原本無異
                                      書  記  官
中    華    民    國  九十九  年    八    月    三    日
                                                      Ｅ

司法院資訊處製作；財團法人民間司法改革基金會備份。
